【裁判字號】    97,交聲,1351
【裁判日期】    970922
【裁判案由】    違反道路交通管理處罰條例聲明異議
【裁判全文】
臺灣桃園地方法院交通事件裁定        97年度交聲字第1351號
原處分機關  交通部公路總局新竹區監理所中壢監理站
異  議  人
即受處分人  乙○○
上列受處分人因違反道路交通管理處罰條例案件，對於交通部公
路總局新竹區監理所中華民國97年7 月25日以壢監裁字第裁52-
DB0000000號所為之違反道路交通管理事件裁決書（原舉發通知
單號碼：桃警局交字第DB0000000號），聲明異議，本院裁定如
下：
    主  文
異議駁回。
    理  由
一、原處分意旨略以：異議人即受處分人乙○○於民國97年6 月
    5 日11時30分，駕駛車牌號碼H53-658 號重型機車，行經桃
    園縣平鎮市○○路與振興路口處有燈光號誌管制（號誌燈面
    排序，橫排由左至右排序為圓形紅燈、圓形黃燈、圓形頭綠
    燈）之交岔路口時貿然闖紅燈，遭桃園縣警察局平鎮分局（
    下稱舉發機關）員警以受處分人騎乘系爭機車行經系爭交岔
    路口時，依道路交通管理處罰條例第53條第1 項規定，以該
    局桃警交字第DB0000000 號舉發違反道路交通管理事件通知
    單（下稱系爭舉發通知單）為舉發（於「違規事實」欄記載
    「闖紅燈（直行）」），並由交通部公路總局新竹區監理所
    中壢監理站（下稱原處分機關）依同條項規定，於同年7 月
    25日以壢監裁字第裁52-DB0000000號違反道路交通管理事件
    裁決書裁處罰鍰新臺幣（下同）1,800 元，並依同條例第63
    條第1 項第3 款規定記違規點數3 點（下稱本件裁決書）。
二、聲明異議意旨略以：當日騎乘系爭機車系自振興路欲左轉和
    平路時因當時車流量多，便緩速靠右至7-11便利商店前，待
    和平路口號誌變為綠燈再行進至和平路，並非當時執勤員警
    所稱其係在德育路口紅燈時右轉至振興路再緊接左轉至和平
    路，是本件異議人並無闖紅燈之違規情事，此外，舉發員警
    當天所站立之位置，離三岔路口有明顯的視線死角，實際上
    無法清楚觀得駕駛人係從振興路或德育路而來，是亦有誤判
    可能性，爰請求撤銷原處分云云。
三、按「汽車駕駛人，行經有燈光號誌管制之交岔路口闖紅燈者
    ，處新臺幣一千八百元以上五千四百元以下罰鍰。」、「汽
    車駕駛人有下列各款所列條款之一者，除依原條款處罰鍰外
    ，並予記點：一、…。三、有第四十三條、第五十三條或第
    五十四條情形之一者，各記違規點數三點。」道路交通管理
    處罰條例第53條第1 項、第63條第1 項第3 款有明文規定；
    次按違反道路交通管理事件統一裁罰基準及處理細則第2 條
    第2 項規定附件「附件違反道路交通管理事件統一裁罰基準
    表」規定，就「違反事件」為「汽車駕駛人，行經有燈光號
    誌管制之交岔路口闖紅燈」之違反道路交通管理處罰條例第
    53條第1 項之行為，其「違規車種」為「機器腳踏車」，且
    在「於期限內繳款或到案聽候裁決者」，依「統一裁罰基準
    」為罰鍰新臺幣1,800元，裁罰機關並應依「備註欄」為「
    記違規點數三點」之處分。
四、經查，本件舉發經過，經證人即舉發員警甲○○到庭結證以
    「（法官問）可否陳述當初舉發之情況？（證人答）當時的
    情形，之前在乙○○之前已經在執行的位置有攔檢一輛機車
    正在告發，當時有兩位警員執勤，當時路口是屬於違規比較
    多的路口，我們一前一後查看有無違規的車輛，當時我們執
    行的位置在和平路的位置上，我很清楚看到和平路上的號誌
    是綠燈，和平路的號誌與振興路的號誌是一樣的，所以兩邊
    的綠燈是一樣的，當時我很清楚看到異議人是由德育路右轉
    之後緊接再左轉和平路，他當時先靠右再看到和平路燈號是
    綠燈就直接走向和平路，因為我站的位置非常清楚可以看到
    他當時走的德育路是紅燈，他是不能前行，我當時站的位置
    可以清楚看到異議人違規。（法官問）從卷上的照片可否清
    楚看到異議人違規？（證人答）燈號設在卷內相片上面7-11
    旁邊的平鎮照相館上面，我站立的位置在和平路上，從卷內
    所附照片異議狀附件第八頁上機車的旁邊，從德育路上過來
    的違規車輛我們可以看的很清楚。因為我們是要抓違規，那
    邊違規車輛很多，經常造成交通事故，所以我們才在那邊取
    締告發交通違規，所以他在那邊違規我們不可能看不到，我
    們的地點是經過選定好可以清楚看到德育路方向過來違規的
    車輛。」等語，而依證人乙○○結證時陳述其當時執勤站立
    位置及現場照片，堪認證人舉發當時應能目睹異議人闖紅燈
    過程無訛；又證人為取締交通違規之公務員，為達成維護交
    通秩序、安全之行政目的，依法執行公權力，其與異議人素
    不相識，衡諸常情，並無甘冒刑法偽證罪之風險誣指異議人
    違規之必要；復以交通違規行為，行為性質多具迅速性、證
    據採證上亦有稍縱即逝之不可回復等之特性，舉發機關或原
    處分機關若能提出更多之法定證據方法，例如人證、書證、
    物證等證據資料以供司法審查之交通法庭加以判斷該交通違
    規行為之存否，自屬允當，惟若因前揭交通違規行為特性而
    無法提供更多相關之書證、物證時，則舉發員警於司法審查
    之訴訟程序上立於證人之地位而證述其當時親身目擊及見聞
    之交通違規行為經過，亦屬法定證據方法之一之人證證述，
    於法亦屬有據；至於，舉發員警立於證人之地位所為之證述
    是否可採，此乃交通法庭依經驗及論理法則判斷其證明力為
    何而得否採擇之心證層次，斷不可以舉發員警作為證人之所
    述，因不可能反於其先前所為舉發而認均不可採，而全盤否
    定其立於證人地位所為之陳述。故本件舉發員警既已於本院
    審理居於證人之地位具結證述其所親身目擊及見聞本件異議
    人行經有燈光號誌管制之交岔路口闖紅燈之違規事實，本院
    認自足以擔保其證詞之憑信性，故認證人上開證述，確屬可
    採。準此，異議人辯稱其未有闖紅燈云云，難認可採。
五、綜上所述，原處分機關以異議人騎乘系爭機車有道路交通管
    理處罰條例第53條第1 項規定之違規事由存在，依違反道路
    交通管理事件統一裁罰基準表裁處受處分人罰鍰1,800 元並
    記違規點數3 點，並無違誤，本件異議為無理由，應予駁回
    。
據上論斷，應依道路交通安全管理處罰條例第87條第2 項，道路
交通案件處理辦法第19條，裁定如主文。
中    華    民    國    97    年    9     月    22    日
                    交通法庭  法  官      陳添喜
以上正本證明與原本無異。
如不服本裁定，應於裁定送達後5 日內向本院提出抗告狀。
                              書記官      劉玉梅
中    華    民    國    97    年    9     月    22    日


司法院資訊處製作；財團法人民間司法改革基金會備份。
